臺灣高等法院臺中分院刑事判決　　　　96年度上易字第2043號
上　訴　人　臺灣南投地方法院檢察署檢察官
被　　　告　乙○○
　　　　　　丙○○
　　　　　　丁○○
上列上訴人因被告等竊盜案件，不服臺灣南投地方法院96年度易
字第93號中華民國96年9月26日第一審判決（起訴案號：臺灣南
投地方法院檢察署95年度偵字第4599號），提起上訴，本院判決
如下：
    主  文
上訴駁回。
    理  由
一、公訴意旨略以：被告乙○○與丙○○、丁○○，意圖為自己
    不法所有，基於竊盜之犯意聯絡，結夥三人於民國（下同）
    95年8月1日，在南投縣信義鄉地利村雙龍橋上游約700公尺
    處河床處，即南投縣信義鄉○○段第676、678地號土地上，
    由被告乙○○僱請姓名年籍不詳之人駕駛怪手挖掘河床，竊
    取砂石得手，並由被告乙○○透過韓碩琦雇用被告丁○○駕
    駛車牌號碼393－GT號砂石車、被告乙○○並自行雇用被告
    丙○○駕駛車牌號碼X6－595號砂石車，將竊得之砂石載運
    至南投縣集集鎮兆成砂石場販賣。嗣於95年8月3日，經南投
    縣政府警察局刑警大隊偵三隊、南投縣政府警察局信義分局
    及經濟部水利署第四河川局（下稱第四河川局）共同會勘後
    ，測得其等挖掘面積180平方公尺，竊得218立方米之砂石。
    因認被告乙○○、丙○○、劉勝武3人共同涉犯刑法第321
    條第1項第4款之加重竊盜罪嫌。
二、按犯罪事實應依證據認定之，無證據不得認定犯罪事實；又
    不能證明被告犯罪者，應諭知無罪之判決，刑事訴訟法第
    154條第2項、第301條第1項分別定有明文。又按事實之認定
    ，應憑證據，所謂證據，須適於為被告犯罪事實之證明者，
    始得採為斷罪資料，如未能發現相當證據，或證據不足以證
    明，自不能以推測或擬制之方法以為裁判基礎；又認定不利
    於被告之事實，須依積極證據，苟積極證據不足為不利於被
    告事實之認定時，即應為有利於被告之認定，更不必有何有
    利之證據（最高法院53年臺上字第2750號、30年上字第816
    號、40年臺上字第86號判例參照）。
三、本件公訴人認被告等涉犯刑法加重竊盜罪嫌，係以下列證據
    為其論據：(1)、被告乙○○、丙○○、丁○○於警詢及偵查
    中，均坦承有於上開時、地開採並載運砂石至集集鎮販賣之
    事實。(2)、證人楊文村於檢察官偵訊中結證稱：「我有請他
    （即乙○○）到現場看過，確定範圍」、「我有請他（即乙○○）注意周遭環境，但因我還沒請他清，就被抓進來關，
    目前還沒請他清」等語，可以證明被告乙○○事實上並未已
    取得楊文村之同意。且證人楊文村既曾帶被告乙○○至第
    666地號等土地勘驗現場，被告乙○○自明確知悉雙龍橋上
    游約7百公尺處，並非該第666等地號土地無疑。(3)、被告等
    3人開採之範圍，屬信義鄉○○段第676、678 地號土地之事
    實，有證人即第四河川局河川駐衛警楊明浩於偵訊中結證屬
    實，並有該局提供之空照與地籍對照圖在卷可憑，足證被告
    等3人開採之範圍確非屬該段第666地號土地範圍。(4)、依卷
    附現場照片所示，該地段第666地號土地上地面平整，土堆
    並長有雜草，實非被告所稱新開挖之樣貌，此經證人即南投
    縣政府警察局員警陳志鵬於偵查中結證屬實，並與卷附現地
    照片相符，足以證明被告等3人所載運之砂石並非取自第666
    地號土地上之砂石。(5)、被告丁○○辯稱當時正在填路基以
    便於爬坡至第666 地號土地，所運砂石均係自第666地號土
    地開挖云云，然該批砂石並非自第666地號土地開挖，已如
    前述，則載運至集集鎮出售之砂石顯係自第676、678地號土
    地挖掘，已足認定。再者，被告等3人既仍在整理便道以利
    爬坡至第666地號土地之階段，則如何能順利自第666 地號
    土地載運砂石？而被告3人確已載運砂石至集集鎮販賣，而
    開挖現場僅有一處即第676、678地號土地，顯見被告等竊得
    之砂石確係從第676、678地號土地開挖竊取無疑。惟訊據被
    告乙○○固坦承於上開時、地挖取砂石及載運之情事，然辯
    稱：坐落南投縣信義鄉○○段第666、667、672～676 、680
    ～687 地號等15筆土地，原係案外人楊文村在其上堆置砂石
    ，嗣經南投縣政府處分，除科以行政罰鍰外並限期命其將堆
    置其上之砂石搬運清除，而楊文村因另案入監服刑，乃授權
    給伊前往清理載運砂石。伊依據楊文村所提供之資料，將該
    批砂石運往楊文村所經營之成功砂石場，伊僅係在上述15筆
    土地之範圍內載運砂石，並未在範圍外之同地段第676、678
    地號土地上挖取砂石，是伊並未竊取砂石等語。被告丙○○
    辯稱：伊係受僱於乙○○，當時乙○○有拿合法的公文給伊
    看，並告訴伊說那是合法的採取砂石，所以當時伊並不知道
    那是違法的等語。被告丁○○辯稱：伊係經案外人韓碩琦介
    紹至現場載運砂石，並由韓碩琦支付運費，韓碩琦叫伊去載
    運砂石之前，伊有要求提出合法的證明文件，伊認為是法院
    是判決清除砂石，所以伊就去幫他清楚砂石，而不是去採砂
    石等語。
四、經查：
  (一)緣案外人楊文村所經營之「成功砂石行」於94年7月間在坐
    落南投縣信義鄉○○段第666、667、672～676、680～687地
    號等15筆土地上堆置砂石，經南投縣政府於94年7月14日查
    獲，並於94 年11月9日以府地用字第09402240950號處分書
    ，處以楊文村以新臺幣6萬元之罰鍰並應依指定改正事項（
    將堆置砂石移除）並規定期限（94年11月7日）完成等情，
    有該處分書影本乙紙附於警卷內可稽。上開楊文村應清除堆
    置砂石之範圍，經南投縣政府地政局、流域管理局、第四河
    川局及南投縣水里地政事務所人員現場會勘，並就楊文村堆
    置砂石應予清除之位置、面積於94年8月2日實施測量，作成
    複丈成果圖，依該複丈成果圖所示，在成果圖虛線範圍內之
    砂石 (即該成果圖編號Ａ１、Ａ２、Ａ３、Ｂ所示）為應清
    除之範圍，此有南投縣政府會勘案件紀錄表1份及南投縣水
    里地政事務所94年8月4日水地二字第0940004224號函所附之
    複丈承果圖1紙附於警卷內可參。又楊文村另因堆置砂石於
    他人所有土地上，經臺灣南投地方法院檢察署檢察以95 年
    度偵字第232號提起公訴，經台灣南投地方法院以95 年度訴
    字第178號判處楊文村無罪確定在案，有上開刑事判決影本1
    件附於偵查卷內可參。依該判決理由所載，本件就楊文村堆
    置砂石之範圍，亦據檢察官履勘現場，並由南投縣水里地政
    事務所人員現場測量作成複丈成果圖，足認上開楊文村所堆
    置砂石之範圍已經確定，且其並非竊占而屬有合法權源等情
    ，亦堪以認定。
  (二)證人楊文村於檢察官訊問時證稱：「（是否認識乙○○？）
    認識，是老朋友。（你有無請他去清理地利村青雲段666等
    15筆土地？）我有請他去看，這個案子是南投縣政府處分叫
    我去清理，因我未依期限清除完畢，現由南投地方法院審理
    中，我有請他注意周遭環境，但因我還沒有請他清，就被抓
    進來關了，目前還沒有請他清。（有無將縣政府處分書交給
    乙○○？）有，我也有請他到現場看過，確定範圍，那15筆
    土地有堆置較高，也有平坦，的縣政府要求恢復河川原狀，
    只要高出河床的堆置部分清除。（15筆土地在何處？）在青
    雲段附近都有，我自己有有去勘驗，法官有去，地政事務所
    有無去我不清楚，15筆土地我很清楚，我是依法官去看的範
    圍告訴乙○○。」等語（見偵查卷第20頁），由上開證詞內
    容觀之，楊文村既已在口頭上請委被告乙○○前去處理坐落
    南投縣信義鄉○○段第666地號等15筆土地上之砂石，且曾
    將現政府之處分書交給被告乙○○觀看，並帶同被告乙○○
    至現場勘查前範圍，足認被告乙○○確已獲得楊文村之承諾
    ，清運上開土地上所堆置之砂石。是被告辯稱其係經楊文村
    授權給伊前往清理載運砂石等情，堪以採信。又被告乙○○
    僱請姓名年籍不詳之人駕駛挖土機，並由被告乙○○透過韓
    碩琦雇用被告丁○○駕駛車牌號碼393－GT號砂石車、被告
    乙○○自行雇用被告丙○○駕駛車牌號碼X6－595號砂石車
    ，於95年8月1日在南投縣信義鄉地利村雙龍橋上游約700公
    尺處河床處挖掘砂石及載運砂石等事實，為被告等3人所不
    否認，並有現場照片八張附於警卷內可稽，上開事實可以認
    定。
  (三)被告乙○○挖取砂石之地點究係在何處？依第四河川局駐衛
    警王雲平、楊明浩、吳明修之指述，經莊廣年於95年8月3日
    測繪現場圖，套上現場之空照圖後對照，該圖所繪製被告乙○○挖取砂石之地點，係在青雲段第676、678地號土地上，
    有該現場圖、空照圖附於警卷內可參。又據證人即第四河川
    局河川駐衛警楊明浩於95年8月17日警詢中，並未實際指明
    被告乙○○所挖取砂石之地點在何處，嗣於檢察官偵訊中證
    稱：「（今年8月3日有無到信義鄉新雙龍橋上游7百公尺處
    看現場？）有，我是到那邊，查覺異狀，青雲派出所告訴我
    說他們有查獲，我就到現場看，我們去時發現有挖掘痕跡，
    範圍180平方公尺，數量218立方米，現地是一個挖掘處，是
    挖的不是清運堆置。（現場挖掘地號在那一號？）青雲段
    676或678附近。」等語（見偵查卷第21頁）。惟依據現場照
    片（第2頁）所示，當日被告乙○○係在該地段第876地號靠
    近第875地號之河床處，由挖土機分據兩旁，將河床中之砂
    石挖起堆置在兩旁，中間開出一條砂石車通行道路，再由（
    第4頁）之照片所示，該靠近第678地號土地之地點，係為河
    川水流處，並其上布滿礫石，並無挖掘之現像，因此，上開
    挖掘現場圖所示被告乙○○所挖取砂石之現場，其範圍即非
    屬明確，且與照片所示之情形不符。況且該現場圖並未就被
    告乙○○實際挖取砂石之位置、堆置砂石之位置及鋪設為砂
    石車通行道路之位置分別予以標示及計算其面積、挖取砂石
    之數量等，分別予以標明，實難據以確定被告乙○○當日實
    際上所挖取砂石之位置。上開現場圖之繪製，既未會同被告
    乙○○、丙○○、劉勝武等當事人至現場指認，亦未在挖掘
    現場標示界址（以噴漆或插旗標示），僅由現場照片比對，
    實難對照其所繪製之挖掘地點究係在河床現場之何處，挖掘
    至何範圍，上開現場圖究係由何單位繪製？有無公信力？均
    令人置疑，應認其欠缺證據能力，且無法具體證明被告乙○○等人確實挖取砂石之位置、數量，爰不予採為不利被告之
    認定。
  (四)本件經原審於96年7月30日會同檢察官、被告及南投縣水里
    地政事務所人員至現場履勘結果，現場之地貌已完全變更，
    與前述照片所示之情形完全不同，經原審以前述南投縣水里
    地政事務所於94年8月2日實施測量所作成之複丈成果圖（依
    該複丈成果圖所示虛線範圍內，即該成果圖編號Ａ１、Ａ２
    、Ａ３、Ｂ）所示之範圍及現場照片予以比對，就被告乙○○所指當日實際挖取砂石之位置予以測量，其結果為被告乙○○當日實際挖取砂石之地點係在青雲段第680地號土地上
    如複丈成果圖斜線部分所示，面積4,330平方公尺，有原審
    勘驗筆錄及南投縣水里地政事務所96年8月21日水地二字第
    0960004655號函所附之複丈成果圖各1份附卷可稽。是依上
    開勘驗及測量結果所示，被告乙○○於95年8月1日所挖取砂
    石之地點，係在青雲段第680 號地號土地上。而該第680地
    號土地上之砂石，則屬前開南投縣政府處分書所指楊文村應
    清除砂石之範圍內（即該第666地號等15筆地號土地內），
    從而，公訴意旨所稱被告乙○○等3人在南投縣信義鄉○○
    段第676 、678地號土地上挖取砂石等事實，尚乏積極證據
    可資認定。
  (五)依卷附現場照片所示，該地段第666地號土地上地面平整，
    土堆並長有雜草，非被告所稱新開挖之樣貌等情，業證人即
    南投縣政府警察局員警陳志鵬於96年1月8日檢察官偵查中結
    證在卷（見偵查卷第60頁），核與卷附現地照片2張（附於
    警卷內）所示之情形相符，固足以證明被告等3人所載運之
    砂石並非取自該青雲段第666地號土地上之砂石。又被告丁○○於檢察官偵訊中辯稱: 伊當時正在填路基以便於爬坡至
    第666地號土地，所運砂石均係自第666地號土地開挖等語，
    則被告乙○○等3人既仍在整理便道以利爬坡至第666地號土
    地之階段，則如何能順利自第666地號土地載運砂石？被告
    丁○○於95年8月21日警詢中復供稱：「當日我共載運砂石
    至集集鎮兆成砂石場共有3至4趟。」等語，則上開載運至集
    集鎮出售之砂石，自非由第666地號土地上之砂石所挖取載
    運。然而，依據前開南投縣政府處分書及南投縣水里地政事
    務所於94年8月2日實施測量所作成之複丈成果圖所示，被告
    乙○○所得清運砂石之位置，包括坐落南投縣信義鄉○○段
    第666、667、672～676、680～687地號等15筆土地如複丈成
    果圖虛線所圍成之範圍（即該複丈成果圖編號Ａ１、Ａ２、
    Ａ３、Ｂ所示之位置），並非僅有第666地號土地1筆，被告
    乙○○等3人縱使未在該第666地號土地上清運砂石，惟仍不
    能據此以證明被告乙○○等3人所清運砂石之地點，即係在
    青雲段第676、678地號土地上及其所載運至集集鎮兆成砂石
    場之砂石，係由第676、678地號土地上所挖取。是公訴人此
    部分所指之證據，亦不足以證明被告乙○○等3人有在青雲
    段第676、678地號土地上竊取砂石之犯行。
  (六)被告丁○○係由被告乙○○透過韓碩琦雇用而駕駛車牌號碼
    393－GT號砂石車至現場載運砂石、被告丙○○則係由被告
    乙○○雇用駕駛車牌號碼X6－595號砂石車至現場載運砂石
    等事實，為被告丁○○、丙○○所是認，並經被告乙○○供
    陳無訛，且經證人韓碩琦於警詢中證明屬實，上開事實足為
    認定。被告丙○○辯稱：當時被告乙○○有拿合法的公文給
    伊看，並告訴伊說那是合法的採取砂石，所以當時伊並不知
    道那是違法的情；被告丁○○亦辯稱：伊係經案外人韓碩琦
    介紹至現場載運砂石，並由韓碩琦支付運費，韓碩琦叫伊去
    載運砂石之前，伊有要求提出合法的證明文件，伊認為是法
    院是判決清除砂石，所以伊就去幫他清楚砂石，而不是去採
    砂石等情，均經被告乙○○及證人韓碩琦等人分別於原審及
    警詢中證明屬實，並有該南投縣政府94年11月9日以府地用
    字第09402240950號處分書1份、南投縣水里地政事務所複丈
    成果圖1紙及台灣南投地方法院95年度訴字第178號判決書影
    本1份在卷可參，被告丙○○、丁○○上開辯解，應屬可採
    。上開被告丙○○、丁○○受雇於被告乙○○之事實，尚不
    足以證明其2人與被告乙○○間有共同竊取砂石之犯意聯絡
    存在。
五、綜上所述，本件公訴意旨所依憑之證據，尚難證明被告乙○○、丙○○、丁○○間有共同竊取上開砂石之犯意聯絡存在
    ，而前開有證人楊明浩、陳志鵬之證詞及現場照片，僅可證
    明被告乙○○、丙○○、丁○○3人未在該青雲段第666地號
    土地上合法載運砂石，卻不足以證明被告乙○○、丙○○、
    丁○○等3人有在青雲段第676、678地號土地上盜取砂石之
    事實，對於被告乙○○、丙○○、丁○○等3人挖取、載運
    砂石之行為，有竊盜之故意乙節，尚無法證明。被告乙○○
    既已取得楊文村之授權，而在青雲段第666地號等15筆土地
    上清運砂石，則本件自應釐清被告乙○○等3人所挖取、載
    運之砂石，究竟是否採運自該15筆土地上，故不能僅以上開
    證人指述地666地土地未經挖掘及未經詳細指認之現場圖，
    即認被告乙○○等3人所載運之砂石，係從第676、678地號
    土地所盜取。此外，復查無其他積極證據足資證明被告乙○○、丙○○、丁○○間有共同竊取上開砂石之犯意聯絡存在
    ，及證明被告乙○○、丙○○、丁○○等3人有共同重竊盜
    之犯行，揆諸首揭說明，原審依刑事訴訟法第301條第1項判
    決諭知被告乙○○、丙○○、丁○○等3人無罪。經核無不
    合，檢察官起上訴，仍執證人楊明浩、陳志鵬前揭證詞，認
    被告等有竊盜砂石犯行而指摘原判決不當，惟依上揭說明，
    證人楊明浩、陳志鵬之證詞非可據為不利被告之認定；又原
    判決理由五之(九)雖記載「上開被告丙○○、丁○○受雇於被
    告乙○○之事實，尚足以證明其二人與被告乙○○間有共同
    竊取砂石之犯意聯絡存在。」，其中「尚足以證明」等語，
    觀之原判決前後理由意旨，應係「尚不足以證明」等語之文
    字脫漏，並非原判決理由有前後矛盾之處。是以檢察官之上
    訴非有理由，應駁回其上訴。
據上論斷，應依刑事訴訟法第368條，判決如主文。
本案經檢察官甲○○到庭執行職務。
中　　華　　民　　國　　96　　年　　12　　月　　31　　日
            刑事第七庭    審判長法　官  林  榮  龍
                                法　官  鄭  永  玉
                                法　官  江  錫  麟
上列正本證明與原本無異。
不得上訴。
                                書記官  劉  建  智
中　　華　　民　　國　　96　　年　　12　　月　　31　　日
